【裁判字號】    89,上訴,945
【裁判日期】    890814
【裁判案由】    強盜等
【裁判全文】
臺灣高等法院刑事判決                            八十九年度上訴字第九四五號
    上  訴  人  臺灣桃園地方法院檢察署檢察官
    被      告  戊○○
    指定辯護人  本院甲○辯護人
右上訴人因強盜等案件，不服臺灣桃園地方法院八十八年度訴字第一三一八號，中華
民國八十八年十二月三日第一審判決（起訴案號：臺灣桃園地方法院檢察署八十八年
度偵字第一二一三六號）提起上訴，及移送併辦（八十八年度偵字第一七三九五、八
十九年度偵字第一七０二號、六五八六號），本院判決如左：
    主  文
原判決關於戊○○竊盜部分撤銷。
戊○○連續攜帶凶器，毀壞門扇竊盜，累犯，處有期徒刑貳年陸月，扣案武士刀壹把
、鑰匙壹支、螺絲起子壹支、偽造之「壬○○」署押壹枚、壬○○身分證內戊○○之
照片壹張均沒收。
其他上訴駁回。
    事  實
一、戊○○前有恐嚇等前科，於民國八十六年間因竊盜案件，經台灣桃園地方法院判
    處有期徒刑五月，於八十七年二月二日確定，送監執行，於八十七年七月二十五
    日執行完畢，詎仍不知悔改，基於意圖為自己不法所有之概括犯意，連續為下列
    犯行：
  (一)於八十八年六月上旬某日，在桃園縣桃園市○○路七０之三號其友人壬○○住處
    ，徒手竊取壬○○所有之身分證一枚。
  (二)於八十八年七月十六日零時許，在桃園縣桃園市○○路青溪國中旁，見庚○○所
    有之車號Ｌ六－二０四五號自用小客車停放在該處，其以路邊撿拾之石頭砸破右
    前車窗玻璃，徒手竊取車內之鑰匙一付、庚○○所有之行車執照一枚入己。
  (三)於八十八年七月二十二日十二時許，依庚○○行車執照上所記載之地址，持當日
    在桃園縣桃園市○○路二五二號前某水溝蓋附近所撿拾而無故持有之客觀上足以
    傷害人身體健康，得為兇器之武士刀一把及無殺傷力之改造玩具手槍一把，至桃
    園縣桃園市○○街六０號庚○○住處，以拳頭打破該屋玻璃門後，侵入屋內竊取
    己○○所有如附表(一)(二)所示之物（侵入住宅部分未據告訴），得手後適己○○返
    回家中，戊○○怕己○○大聲呼叫，即持無殺傷力之改造手槍指著己○○喝令「
    不要走！」，惟己○○已因驚慌過度奪門逃出，戊○○亦愴惶逃離，致將前揭房
    屋鑰匙、行車執照遺落在現場，而自該屋頂樓攜帶如附表(一)(二)竊得之財物逃離現
    場。
  (四)於八十八年四月二十三日二十三時三十分許，在桃園市○○○街五十二號台北新
    都大廈地下室停車場內，持其所有客觀上足以傷害人生命、身體之螺絲起子一支
    ，撬開辛○○所有之小客車，竊取車內辛○○所有之公事包一只，內有辛○○所
    保管富洋建設股份有限公司黃漢章支付貸款之支票十二張（付款人為高雄縣鳥松
    鄉農會、帳號為一一─０四六一六─四０，支票號碼：ＦＡ0000000至Ｆ
    Ａ0000000），得手後，因戊○○不使用支票，乃將支票交付其友人吳奇
    賢使用，並告知吳奇賢支票之來源。
  (五)於八十八年五月間某日日間，由桃園市○○路二樓丁○○住處之陽台，徒手破壞
    窗戶後，自窗戶進入丁○○住處內，竊取丁○○所有之新台幣（以下同）六十萬
    元、勞力士手錶一支、古董錶一支等財物，得手後供已花用。
  (六)於八十九年五月一日五時許，在桃園縣八德市○○路○段四二八巷四號二樓住處
    樓下，以自備之鑰匙一支，竊取李葉梅所有之ＪＵＦ─六三二號機車，得手後即
    供己騎用。
二、嗣當八十八年七月二十二日二十一時五十分許，經警循線在桃園縣桃園市○○路
    二五二號前查獲，戊○○於桃園縣警察局桃園分局青溪派出所制作警訊筆錄時，
    恐自己因違反毒品危害防制條例案件，前經台灣桃園地方法院檢察署發布通緝而
    遭緝獲，為圖掩飾真實身分，竟基於行使變造身分證、偽造署押之犯意，持先前
    竊得「壬○○」身分證後於八十八年六月下旬某日將自己照片換貼其上，變造完
    成之身分證行使，假冒「壬○○」身份應訊，並在八十八年七月二十二日二十二
    時二十分許，在桃園縣警察局桃園分局清溪派出所所製作之警訊筆錄上偽造「壬○○」署押而行使，足以生損害於壬○○，但為警識破，並在戊○○身上尋獲如
    附表(一)所示之物，並扣得槍砲彈藥刀械管制條例所列管之武士刀一把、無殺傷力
    之改造玩具手槍一支、經變造「壬○○」身分證一枚。復於八十八年七月二十六
    日，在桃園縣桃園市鎮○街八七號六樓六０一室戊○○租屋處，尋獲如附表(二)所
    示之物，及不具殺傷力之玩具手槍一把、無殺傷力子彈六發。另戊○○於八十九
    年五月一日上午七時二十分許，復因在桃園縣八德市○○路○段二五０巷一號前
    行竊而為警查獲，並扣得戊○○所有供行竊用之鑰匙一支、螺絲起子一支及銼刀
    一支。
三、案經桃園縣警察局桃園分局報請台灣桃園地方法院檢察署檢察官偵查起訴，及檢
    察官移送併辦。
    理  由
一、右揭事實，訊據被告戊○○，其除對攜帶武士刀、改造玩具手槍侵入庚○○住處
    乙節否認外，其餘皆坦承不諱，核與被害人庚○○、己○○、壬○○、辛○○、
    丁○○、丙○○之指述相符，並有贓物領據五紙、上開支票票據遺失申報書、掛
    失止付票據提示人資料查報表、支票、退票理由單、變造之壬○○身分證在卷可
    稽。至被告辯稱：其至庚○○住處行竊並未持武士刀及玩具手槍云云，惟查：
  (一)被告於警訊中稱：「我當時是於八十八年七月二十二日十二時許，持先前在青溪
    國中附近，以石頭敲破該自用小客車右側玻璃門，竊得該車行照及一付鑰匙，我
    再以該行照地址（園一街六０號）及鑰匙一付欲進入，但鑰匙不符，我便以毛衣
    壓著大門玻璃，以拳頭打破大門玻璃，以致於我右食指流血沾到那付鑰匙，我從
    一樓開始行竊，至二樓時適屋主（一名女性年約六十五歲）撞見，問我在幹什麼
    ，我深怕其更大聲叫讓我竊行顯露，我便以右手拿起預藏好放置床緣的改造手槍
    指著她的頭，更大聲叫不要走，但她早已被我嚇得逃到樓下去了，我見狀才拿起
  所竊得之財物、改造手槍及腳邊武士刀爬上四樓，跳上隔壁樓逃走．．．」等語
    （詳偵查卷第七頁），被告對如何破壞大門玻璃入內行竊，嗣持原先放在床緣之
    改造玩具手槍指著己○○喝令其不要走，待己○○愴惶逃下樓後，被告即持改造
    手槍、腳邊之武士刀、所竊財物爬上四樓逃走，被告對於如何逃離現場均有詳細
    描述，如非被告自白，警員應無可能知悉被告行竊之種種細節，且若非實情，被
    告豈會願意於警訊中為對自己不利陳述之理？況被告供稱是以拳頭打破大門玻璃
    而侵入屋內，造成其右食指流血，血跡沾到鑰匙乙節，核與被害人己○○於警訊
    中陳述在住家一樓發現一付沾有血跡之鑰匙等語（偵查卷第十六頁）相互符合，
    足認被告於警訊所為供述，應可取信，復有照片十二幀、武士刀一把、玩具手槍
    可稽。被告所辯未持武士刀及玩具手槍行竊云云，自不足取。
  (二)被告雖辯稱警訊筆錄記載不實在，然查其於偵訊時稱警訊係在其酒醉時進行，且
    遭警員刑求致右手食指受傷見骨等語（八十八年七月二十三日偵訊筆錄），嗣被
    害人己○○於偵訊證述：竊賊係打破客廳大門玻璃潛入，並在玻璃及遺留之鑰匙
    上均留有血跡等語（八十八年九月六日偵訊筆錄）；被告與之當庭對質，承辦檢
    察官質之被告為何稱「手指受傷？」，被告竟又改稱：我是用手指胸部，檢察官
    可能誤會．．警訊筆錄其只有看過後半段等語，然而警訊中關於被告何以攜帶改
    造手槍及武士刀侵入住宅竊盜之詢問及回答，均係在警訊筆錄之最後一頁，顯然
    被告係閱過警訊筆錄後始簽名，況被告以拳頭打破大門玻璃，在鑰匙上沾有血跡
    及其原將改造手槍置於床緣等等細節，僅被告自己知悉，若非被告自己陳述，訊
    問之警員應無自己杜撰之可能及必要，是被告於事後更易前詞辯稱未攜帶改造手
    槍、武士刀云云，殊難採信。
  (三)按武士刀之鑑驗標準係刀柄十五公分以上、刀刃三十五公分以上，而本案扣案之
    刀械一把，乃刀柄長二二‧五公分，刀刃長七一公分，單面開鋒，明顯符合前揭
    武士刀之鑑驗標準，亦有桃園縣警察局八十八年十月四日桃警保字第九一三五三
    號函附刀械鑑驗小組工作紀錄表一份可稽（偵查卷第八三頁），則該把刀械，應
    屬槍砲彈藥刀械管制條例所管制之武士刀，甚為明確。
  (四)綜上所述，被告上開犯行至堪認定，自應依法論科。
二、核被告戊○○所為，係犯槍砲彈藥刀械管制條例第十四條第三項之未經許可持有
    刀械罪；刑法第三百二十條第一項之普通竊盜罪、第三百二十一條第一項第二款
    、第三款之攜帶兇器，毀越門扇竊盜罪；第二百十六條、第二百十二條之行使變
    造特種文書罪、第二百十七條偽造署押罪。其先後三次普通竊盜罪、三次加重竊
    盜行為間，時間緊接、手法雷同，所犯犯罪構成要件相同之罪，顯係基於概括犯
    意為之，應論以連續犯，從重依攜帶兇器，毀越門扇竊盜罪處斷。其竊取壬○○
    身分證後加以變造並進而持以行使，其變造私文書之低度行為應為行使之高度行
    為所吸收，不另論罪。被告所犯未經許可持有刀械罪、加重竊盜罪間；普通竊盜
    罪、行使變造特種文書罪、偽造署押罪間，分別具方法結果之牽連關係，依刑法
    第五十五條規定，從一重之加重竊盜罪處斷（公訴人認被告未經許可持有刀械罪
    與加重竊盜罪間，係犯意各別，應分論併罰，容有誤會，該二罪間具牽連犯關係
    ，已如前述，併予敘明；公訴人未論及被告偽造署押行為，此部分與普通竊盜罪
    、行使變造特種文書罪間，有牽連犯關係，為裁判上一罪，本院自得加以審酌）
    。查被告戊○○前有恐嚇等前科，於民國八十六年間因竊盜案件，經台灣桃園地
    方法院判處有期徒刑五月，於八十七年二月二日確定，送監執行，於八十七年七
    月二十五日執行完畢，有台灣高等法院檢察署刑案紀錄簡覆表一份附卷可參，其
    經有期徒刑執行完畢後，五年內再犯有期徒刑以上之本罪，為累犯，應依法加重
    其刑。
三、公訴意旨另：被告戊○○於八十八年初在桃園市北埔夜市購買具殺傷力之改造玩
    具手槍一支，嗣於八十八年七月二十二日十二時許，持上開手槍至庚○○住處行
    竊，得手後因己○○返家，戊○○為脫免逮捕，竟持前述改造手槍指向己○○喝
    令其不許跑，己○○因驚慌過度逃出門外，因認被告另涉有槍砲彈藥刀械管制條
    例第十一條第四項之未經許可持有具殺傷力之改造手槍罪嫌及刑法第三百三十條
    第一項、第三百二十九條、第三百二十一條第一項第三款之加重強盜罪嫌。
四、訊據被告固坦承持有上開玩具手槍及進入吳啟峰住處行竊等情，惟否認手槍有殺
    傷力及有強盜犯行。經查：
  (一)扣案之改造玩具手槍二把、子彈六顆，經分別送請鑑驗，其結果認「改造左輪手
    槍一支（槍枝管制編號0000000000）係仿ＳＭＩＴＨ＆ＷＥＳＳＯＮ轉輪手槍製
    造之玩具手槍，槍管及轉輪彈倉均為塑膠材質，且均已貫通，以打擊底火（藥）
    引爆子彈內火為發射動力，機械性能良好，至於是否具殺傷力，請卓參隨附之『
    槍枝殺傷力鑑驗說明』，送鑑改造子彈六顆，認均係玩具槍子彈，經檢視均不具
    金屬彈頭，認均不具殺傷力」、「改造玩具手槍一支（槍枝管制編號0000000000
    ），認係由仿ＢＥＲＥＴＴＡ廠半自動手槍製造之玩具手槍去除槍管內阻鐵而成
    之改造手槍，槍管為塑膠材質，以打擊底火（藥）引爆子彈內火為發射動力，機
    械性能良好，至於是否具殺傷力，請卓參隨附之『槍枝殺傷力鑑驗說明』」，此
    有內政部警政署刑事警察局八十八年八月二日刑鑑字第七三七五五號、八十八年
    八月十三日刑鑑字第七七三三四號鑑驗通知書附卷足參（偵查卷第六一、六六頁
    ），而據卷附之槍枝殺傷力鑑驗說明，該「槍枝材質部分如為塑膠，則於發射前
    述子彈時，因子彈之爆炸高壓，可能造成爆裂；雖其彈頭仍可射，旦其發射動能
    ，均可達二Ｏ焦耳／平方公分以上，均認具殺傷力；惟其爆裂所造成之碎片，極
    易傷及持槍者。基於土造槍彈具不穩定性，本局統案實驗如上，不再個案測試」
    等情，是本案查扣之二把改造玩具手槍，其槍管結構均為塑膠材質，已如前述，
    既於發射子彈時，因子彈爆炸高溫可能造成槍管爆裂，是該槍枝既造成槍管爆裂
    ，即無法重複使用，此顯非有殺傷力槍枝應有之性能，況該槍枝射擊時所產生之
    碎片極易傷到持槍者，苟以該手槍射擊，在未傷害他人之前，已先傷及射擊者，
    對持槍者而言，豈有願意甘冒自傷之危險而發射子彈？故扣案之該二把改造玩具
    手槍，應不具殺傷力。公訴人認該二把改造玩具手槍具殺傷力，尚有誤會。至子
    彈六顆，既係玩具槍子彈，未具金屬彈頭，亦無殺傷力。
  (二)刑法之準強盜罪，其犯罪之構成要件，除行為人需有施強暴、脅迫行為外，其施
    暴之原因需：(1)為防護贓物，即行為人之竊盜或搶奪行為業已將他人之動產或財
    物置於自己實力支配下，但為他人所覺，為避免他人追回其所竊或所搶之物，竟
    以強暴脅迫行為排斥他人取回。(2)為脫免逮捕，即行為人於行竊或搶奪時為人所
    查覺，而欲將其逮捕時，竟以強暴脅迫行為加以抗拒，而得逃逸。(3)為湮滅罪證
    ，即行為人為湮滅其竊盜或搶奪之犯罪證據，而當場施暴。本案係被害人己○○
    適巧上二樓，被告一見到己○○即以改造手槍指著，喝令不要跑，己○○因驚嚇
    而看不清楚被告是否持有槍支，此點業據被告於警訊中供述明確，核與被害人己○○於偵訊時陳述相符，則被害人己○○當時並無欲逮捕被告或奪回被竊取財物
  之意思，甚為明顯，被告亦非為湮滅證據而用槍指著己○○，故與準強盜罪之犯
    罪構成要件，行為人施暴原因需基於防護贓物、脫免逮捕、湮滅罪證者均不相符
    ，應不成立準強盜罪。公訴人認此部分與前揭事實欄內(一)、(二)所示竊盜罪間，為
    數罪併罰關係，惟此部分應成立加重竊盜罪，與前揭(一)、(二)所示竊盜罪間，具連
    續犯之裁判上一罪關係，惟此部分既構成加重竊盜罪，自應與前述被告竊盜部分
    構成連續犯，附此敘明。
  (三)綜上所述，公訴人指被告涉有槍砲彈藥刀械管制條例第十一條第四項之罪嫌應為
    無罪之諭知，原審就此部分為無罪之諭知核無不當，公訴人上訴指摘原判決此部
    分不當為無理由，應駁回其上訴。
五、原審本同上見解，就被告連續竊盜部分予以論罪科刑，固非無見，惟原審未及就
    事實欄(四)、(五)、(六)部分併辦，尚有未洽，公訴人上訴指摘原判決此部分不當非無
    理由，爰由本院將原判決關於被告連續竊盜部分撤銷，並爰審酌被告多次行竊，
    惡性不輕，犯罪動機、目的、行為手段、犯罪所生危害及犯罪後坦承犯行等一切
    情狀，而量處有期徒刑二年六月。扣案之武士刀一把為違禁物、鑰匙一支、螺絲
    起子一支、壬○○身分證內被告之照片一張係被告所有供犯罪所用之物，警訊筆
    錄上「壬○○」署押一枚係偽造，均經被告供述明確，均應依法予宣告沒收。扣
    案之玩具手槍二把、子彈六顆，因無殺傷力，非屬違禁物，而被告所有之銼刀一
    支，與本件之竊盜犯行無關，無庸宣告沒收。
六、至檢察官另移送被告於八十九年五月一日七時二十分許，在桃園縣八德市○○路
    ○段二五０巷一號前竊取乙○○車內物品，為乙○○發覺，並與乙○○扭打部分
    （台灣桃園地方法院檢察署八十九年度偵字第六五八六號），因該部分涉及被告
    有脫免逮捕、防護贓物之犯行，非竊盜罪名，自難與前述有罪判決之竊盜罪部分
    構成連續犯，本院無從併辦，該部分應由檢察官另行處理，附此敘明。
據上論斷，應依刑事訴訟法第三百六十八條、第三百六十九條第一項前段、第三百六
十四條、第二百九十九條第一項前段，刑法第五十六條、第三百二十條第一項、第三
百二十一條第一項第二款、第三款、第二百十六條、第二百十二條、第二百十七條、
第五十五條、第四十七條、第三十八條第一項第一款、第二款、第二百十九條、罰金
罰鍰提高標準條例提高標準條例第一條前段判決如主文。
本案經檢察官郭弘佑 到庭執行職務。
中      華      民      國    八十九   年      八      月     十四     日
                              臺灣高等法院刑事第十三庭
                                  審判長法  官  常  尚  信
                                        法  官  盧  彥  如
                                        法  官  周  占  春
右正本證明與原本無異。
檢察官如不服本判決應於收受送達後十日內向本院提出上訴書狀，其未敘述上訴之理
由者並得於提起上訴後十日內向本院補提理由書（均須按他造當事人之人數附繕本）
。
被告不得上訴。
                                        書記官  劉      瑗
中    華    民    國    八十九    年       八       月       十六       日
附錄本判決論罪科刑法條
刑法第三百二十一條第一項第二款、第三款
犯竊盜罪而有左列情形之一者，處六月以上五年以下有期徒刑：
二、毀越門扇、牆垣或其他安全設備而犯之者。
三、攜帶兇器而犯之者。


司法院資訊處製作；財團法人民間司法改革基金會備份。
